\cleardoublepage 

# (APPENDIX) 附录 {-}

# 概率编程 {#probabilistic-programming-language}

概率编程语言，图模型，贝叶斯推断，马尔科夫链蒙特卡罗，汉密尔顿蒙特卡罗，随机模拟，抽样分布，贝叶斯定理，先验后验 

介绍 Stan 然后以空间广义线性混合效应模型为例，比较 geoRglm geoCount INLA 和 Stan 在高斯、二项、泊松三个真实数据集上的表现
瑞士降雨量数据，冈比亚儿童疟疾，喀麦隆河盲病，朗格拉普岛核污染

Statistical Rethinking with brms, ggplot2, and the tidyverse

https://bookdown.org/ajkurz/Statistical_Rethinking_recoded/

条件自回归 [CARstan](https://github.com/mbjoseph/CARstan) 实现零过多/膨胀数据特征的模型 混合二项/泊松/正态分布，自定义响应变量的分布 [Define custom response distributions with brms][custom-brms]



## Stan 简介 {#intro-stan}

何为 Stan [@Stan_2018_Bayesian] RStan [@R-rstan] 是 Stan 的 R 语言接口 [如何在 Windows 上安装 rstan][install-on-win] 



设置参数

```{r stan-setup,echo=TRUE}
Sys.setenv(USE_CXX14 = 1)
library("rstan") # observe startup messages
rstan_options(auto_write = TRUE)
options(mc.cores = parallel::detectCores()/2)
```

准备数据

```{r load-data,echo=TRUE}
schools_dat <- list(J = 8, 
                    y = c(28,  8, -3,  7, -1,  1, 18, 12),
                    sigma = c(15, 10, 16, 11,  9, 11, 10, 18))
```

编译运行模型

```{r compile-run,message=FALSE,warning=FALSE,echo=TRUE}
system.time({
  fit <- stan(
    file = "code/stan/8schools.stan", data = schools_dat,
    iter = 1000, chains = 4, seed = 2018
  )
}, gcFirst = TRUE)
```
```{r eval=FALSE,include=FALSE}
# Stan 和 R 代码混合
Sys.setenv(USE_CXX14 = 1)
library("rstan") # observe startup messages
rstan_options(auto_write = TRUE)
options(mc.cores = parallel::detectCores()/2)
schools_stan_code <- '
  // saved as 8schools.stan
  data {
    int<lower=0> J; // number of schools 
    real y[J]; // estimated treatment effects
    real<lower=0> sigma[J]; // s.e. of effect estimates 
  }
  parameters {
    real mu; // population mean
    real<lower=0> tau; // population sd
    real eta[J]; // school-level errors
  }
  transformed parameters {
    real theta[J];  // schools effects
    for (j in 1:J)
      theta[j] = mu + tau * eta[j];
    // theta = mu + tau*eta;
  }
  model {
    // set prior for mu or uniform prior distribution default
    // target += normal_lpdf(mu  | 0, 10); 
    // target += cauchy_lpdf(tau | 0, 25); # the same as mu
    target += normal_lpdf(eta | 0, 1);
    target += normal_lpdf(y | theta, sigma); // target distribution
    // y ~ normal(theta, sigma);
  }
'
schools_dat <- list(J = 8, 
                    y = c(28,  8, -3,  7, -1,  1, 18, 12),
                    sigma = c(15, 10, 16, 11,  9, 11, 10, 18))
fit <- stan(model_code = schools_stan_code, data = schools_dat,
            iter = 1000, chains = 4)
fit
summary(fit)
```

输出结果

```{r stan-output,echo=TRUE}
print(fit, digits = 1)
```

参数的后验均值估计 (means) 蒙特卡罗标准误差 (se\_mean) 后验均值估计的标准偏差 (sd) 参数后验分布的五个分位点 $\hat{R}$ (the potential scale reduction derived from all chains after splitting each chain in half and treating the halves as chains) 和有效样本量 (n\_eff)


[结合实际数据详细解释这些个统计量的含义]{.todo}

诊断收敛性

```{r report,echo=TRUE}
check_hmc_diagnostics(fit)
```

```{r check-model,fig.cap="后验分布的散点矩阵图",out.width="35%",fig.asp=1,fig.width=4.5,fig.subcap=c("原始值","取对数")}
pairs(fit, pars = c("mu", "tau", "lp__"))
pairs(fit, pars = c("mu", "tau", "lp__"), log = TRUE)
```

[NUTS 采样器和 HMC 算法的参数设置]{.todo}

[诊断 Stan 的拟合结果]{.todo}

检测收敛性的一系列指标的图示 shinystan

[Stan 内置的优化器 optimizing]{.todo}


---

高斯过程，特别是空间广义线性混合效应模型

变分推断

市面上 WinBUGS/OpenBUGS/JAGS/INLA/MultiBUGS/BayesX/nimble 比较，一般的广义线性混合效应模型

空间广义线性混合效应模型 <https://github.com/XiangyunHuang/notesdown/issues/67>

应用 http://barry.rowlingson.com/research.html

## 空间高斯过程回归模型 {#spatial-gaussian-processes-regression-model}

空间高斯过程：首先是一个高斯过程，空间用以描述数据的背景，观测数据与空间位置有关系，可以的一维、二维、三维等，相应的高斯过程就是一维、二维、三维的。

空间线性混合效应模型：是一个线性模型，认为随机效应来自空间高斯过程，混合效应指的是固定效应和随机效应，其中固定效应可以直接观察到，而随机效应不能直接观察到。

spTimer: Spatio-Temporal Bayesian Modelling

Fits, spatially predicts and temporally forecasts large amounts of space-time data using [1] Bayesian Gaussian Process (GP) Models, [2] Bayesian Auto-Regressive (AR) Models, and [3] Bayesian Gaussian Predictive Processes (GPP) based AR Models for spatio-temporal big-n problems. Bakar and Sahu (2015) <doi:10.18637/jss.v063.i15>.

空间高斯过程回归：认为数据由空间高斯过程产生

elevation 数据集最初来自 John C. Davis （1973年）所著的书《Statistics and Data Analysis in Geology》[@Davis_2002_Statistics]，后来 J. J. Warnes 和 B. D. Ripley （1987年）以该数据集为例指出空间高斯过程的协方差函数的似然估计中存在的问题 [@Warnes_1987_Problems]，Paulo J. Ribeiro Jr 和 Peter J. Diggle （2001年）将该数据集打包成自定义的 `geodata` 数据类型，放在 geoR 包里 [@Ribeiro_2001_geoR]，并在他俩合著的书《Model-based Geostatistics》中多次出现 [@Diggle_2007_Model]。

地质统计数据是什么？地质统计包含哪些内容，研究对象是什么，研究哪些问题？广泛采用的克里金插值是什么？它与空间线性混合效应模型有什么关系？它与一般线性模型又有什么关系？

以海拔数据为例，预测海拔高度，线性预测与克里金插值的关系

```{r elevation-buble,fig.cap="空间数据可视化：以海拔数据为例",fig.subcap=c("气泡图","散点图"),out.width="35%",fig.asp=1,fig.width=4.5}
dat <- read.table(file = "data/NOTREDAM.TXT", header = T)
with(dat, {
  plot(c(0, 7), c(0, 7), type = "n", xlab = "East-West", ylab = "North-South")
  points(North.South ~ East.West,
    pch = 21,
    bg = gray(1, alpha = 0.5), cex = (Elevation - 600) / 90
  )
})

with(dat, {
  plot(c(0, 7), c(0, 7), type = "n", xlab = "East-West", ylab = "North-South")
  points(North.South ~ East.West,
    pch = 21,
    bg = gray(1 - (Elevation - min(Elevation)) / (max(Elevation) - min(Elevation))),
    cex = 2
  )
})
```
```{r,eval=FALSE}
library(geoR)
points(elevation,
  xlab = "East-West", ylab = "North-South",
  pt.divide = seq(from = 690, to = 960, length.out = 6), # 6个断点划分为5个区间
  col.seq = gray.colors(5, start = 0.9, end = 0.3), # 填充色 颜色越深值越大
  cex.min = 2, cex.max = 2,
  dig.leg = 2
)
```

`plot` 和 `points` 函数的 `col` 参数不支持向量化运算，即若传入一组向量，只会使用向量的第一个元素，所以绘制散点图\@ref(fig:elevation-buble)(b)时将海拔高度从低至高对应成由白至黑的四个灰度[^bg]。geoR 包提供了 `points.geodata` 函数，它的 `col.seq` 参数支持传入向量[^points]。比较来看，采用气泡图可能更合适些。当然也要注意气泡图采用的比例关系，特别是在地图上绘制大量气泡时，要处理气泡之间可能存在的重叠和低对比度问题 [@Tanimura_2006_Proportional;@South_2013_Mapping]。


[^points]: `points`是一个泛型函数，可用`methods(points)`查看所有实现方法，请读者尝试用 geoR 包提供的`points`函数绘制图\@ref(fig:elevation-buble)

[^bg]: 也可以在 `plot` 或 `points` 函数中使用 `bg` 参数设置气泡的背景色，这时必须指定 `pch` 为 21 至 25 之间的值。此外，读者也可尝试用 `symbols` 函数实现

[custom-brms]: https://github.com/stan-dev/stancon_talks/tree/stancon_2018_helsinki#2018-helsinki-peer-reviewed-contributed-talks
[install-on-win]: https://github.com/stan-dev/rstan/wiki/Using-RStan-with-the-R-3.6.0-Prerelease-on-Windows

<!-- # 软件工具 {#software-tools} -->







## 控制台信息 {#rsession-info}

编译书籍的 R Markdown 源文件需要如下版本的 R 软件、扩展包和文档转化器 Pandoc。

```{r session, echo=TRUE}
xfun::session_info(packages = c(
  "rstan", "ggplot2", "sf"
))
```
```{r}
ruler <- function(width = getOption("width")) {
  x <- seq_len(width)
  y <- dplyr::case_when(
    x %% 10 == 0 ~ as.character((x %/% 10) %% 10),
    x %% 5 == 0  ~ "+",
    TRUE         ~ "-"
  )
  cat(y, "\n", sep = "")
  cat(x %% 10, "\n", sep = "")
}
```
```{r,echo=TRUE}
ruler()
```

# 字母表 {#letter-numbers}

常用字母表备查，公式环境下

Table: (\#tab:letters) 希腊字母表

 希腊字母      | LaTeX 代码     | Unicode 代码 |  希腊字母   |  LaTeX 代码   |  Unicode 代码
:------------- | :------------- | :----------- | :---------- | :------------ | :-------------
 $\alpha$      | `\alpha`       | `\u03B1`     |  $\mu$      | `\mu`         |   `\u03BC`
 $\beta$       | `\beta`        | `\u03B2`     |  $\nu$      | `\nu`         |   `\u03BD`
 $\gamma$      | `\gamma`       | `\u03B3`     |  $\xi$      | `\xi`         |   `\u03BE`
 $\delta$      | `\delta`       | `\u03B4`     |  $\varphi$  | `\varphi`     |   `\u03C6`
 $\epsilon$    | `\epsilon`     | `\u03B5`     |  $\pi$      | `\pi`         |   `\u03C0`
 $\zeta$       | `\zeta`        | `\u03B6`     |  $\rho$     | `\rho`        |   `\u03C1`
 $\eta$        | `\eta`         | `\u03B7`     |  $\upsilon$ | `\upsilon`    |   `\u03C5`
 $\theta$      | `\theta`       | `\u03B8`     |  $\phi$     | `\phi`        |   `\u03C6`
 $\iota$       | `\iota`        | `\u03B9`     |  $\chi$     | `\chi`        |   `\u03C7`
 $\kappa$      | `\kappa`       | `\u03BA`     |  $\psi$     | `\psi`        |   `\u03C8`
 $\lambda$     | `\lambda`      | `\u03BB`     |  $\omega$   | `\omega`      |   `\u03C9`
 $\sigma$      | `\sigma`       | `\u03C3`     |  $\tau$     | `\tau`        |   `\u03C4`  
 
Table: (\#tab:super-sub-script) 数字上下标

  上标数字 | LaTeX 代码| Unicode 代码 | 下标数字   | LaTeX 代码 |  Unicode 代码
:--------- |:--------- | :---------   | :--------- | :--------- | :---------
 ${}^0$    | `{}^0`    |   `\u2070`   |   ${}_0$   |   `{}_0`   |  `\u2080`
 ${}^1$    | `{}^1`    |   `\u00B9`   |   ${}_1$   |   `{}_1`   |  `\u2081`
 ${}^2$    | `{}^2`    |   `\u00B2`   |   ${}_2$   |   `{}_2`   |  `\u2082`
 ${}^3$    | `{}^3`    |   `\u00B2`   |   ${}_3$   |   `{}_3`   |  `\u2083`
 ${}^4$    | `{}^4`    |   `\u2074`   |   ${}_4$   |   `{}_4`   |  `\u2084`
 ${}^5$    | `{}^5`    |   `\u2075`   |   ${}_5$   |   `{}_5`   |  `\u2085`
 ${}^6$    | `{}^6`    |   `\u2076`   |   ${}_6$   |   `{}_6`   |  `\u2086`
 ${}^7$    | `{}^7`    |   `\u2077`   |   ${}_7$   |   `{}_7`   |  `\u2087`
 ${}^8$    | `{}^8`    |   `\u2078`   |   ${}_8$   |   `{}_8`   |  `\u2088`
 ${}^9$    | `{}^9`    |   `\u2079`   |   ${}_9$   |   `{}_9`   |  `\u2089`
 ${}^n$    | `{}^n`    |   `\u207F`   |   ${}_n$   |   `{}_n`   |  -

其它字母，请查看 [Unicode 字母表][unicode-tab]

[unicode-tab]: https://www.ssec.wisc.edu/~tomw/java/unicode.html
